臺灣雲林地方法院民事裁定　　　　　　100年度監宣字第115號
聲　請　人　廖哲毅
相　對　人　廖秋林
關　係　人　廖文誠
上列聲請人聲請監護宣告事件，本院裁定如下：
    主  文
宣告廖秋林（男、民國○○年 ○月○○日生、國民身分證統一編號：
Ｚ000000000號）為受監護宣告之人。
選定廖哲毅（男、民國○○年 ○月○○日生、國民身分證統一編號：
Ｚ000000000號）為受監護宣告人之監護人。
指定廖文誠（男、民國○○年○○月 ○日生、國民身分證統一編號：
Ｚ000000000號）為會同開具財產清冊之人。
聲請費用新臺幣壹仟元由受監護宣告之人負擔。
    理  由
一、聲請意旨略以：聲請人廖哲毅為相對人之三子，關係人廖文
    誠則為聲請人之長子。相對人自民國91年1 月25日起，因患
    有重度癡症，雖送醫診治但不見起色，近日甚且已因精神障
    礙或其他心智缺陷，致不能為意思表示或受意思表示，或不
    能辨識其意思表示之效果，已達受監護宣告之程度，有診斷
    證明書可證，今因相對人之父廖大崑過世，急需辦理遺產分
    割繼承事宜，而有申請印鑑證明之需要，爰依民法第14條、
    民事訴訟法第597 條之規定，聲請對其為監護之宣告，並依
    民法第1111條之規定，指定聲請人為相對人之監護人，暨指
    定關係人廖文誠為會同開具財產清冊之人等語。
二、按對於因精神障礙或其他心智缺陷，致不能為意思表示或受
    意思表示，或不能辨識其意思表示之效果者，法院得因本人
    、配偶、四親等內之親屬、最近1 年有同居事實之其他親屬
    、檢察官、主管機關或社會福利機構之聲請，為監護之宣告
    。又受監護宣告之人應置監護人。法院為監護之宣告時，應
    依職權就配偶、四親等內之親屬、最近1 年有同居事實之其
    他親屬、主管機關、社會福利機構或其他適當之人選定一人
    或數人為監護人，並同時指定會同開具財產清冊之人，民法
    第14條第1 項、第1110條、第1111條第1 項分別定有明文。
三、經查，聲請人之上開主張，業據其提出中華民國身心障礙手
    冊、戶籍謄本、親屬系統表、中華民國國民身分證正反面影
    本等件為證。又相對人經本院法官在鑑定人張立人醫師前呼
    喚其姓名時，僅有眼神交會，無其他反應，觀其端坐在輪椅
    上，插有鼻胃管，並包裹尿布，雙腳關節變形。再經鑑定人
    張立人醫師鑑定結果，略述：依現場鑑定及過去病史，相對
    人之精神狀態經診斷為重度失智症，其認知能力有嚴重之損
    害，目前精神及心智狀況已達因精神障礙或其他心智缺陷，
    致不能為意思表示或受意思表示，或不能辨識其意思表示之
    效果等語，有鑑定筆錄在卷可稽，堪信聲請人之主張屬實。
    本院審酌上情，認為相對人無法辨識外界活動，亦無法言語
    或行走，或以他法表達，顯不能表示其內心意思，日常生活
    起居均須他人協助照護，已達不能為意思表示或受意思表示
    之情狀，故聲請人聲請對相對人為監護之宣告為有理由，應
    予准許。
四、復按民法第1111條之1 規定：「法院選定監護人時，應依受
    監護宣告之人之最佳利益，優先考量受監護宣告之人之意見
    ，審酌一切情狀，並注意下列事項：一受監護宣告之人之身
    心狀態與生活及財產狀況。二受監護宣告之人與其配偶、子
    女或其他共同生活之人間之情感狀況。三監護人之職業、經
    歷、意見及其與受監護宣告之人之利害關係。四法人為監護
    人時，其事業之種類與內容，法人及其代表人與受監護宣告
    之人之利害關係。」查聲請人廖哲毅為受監護宣告人之三子
    ，而關係人廖文誠則為相對人之長子，此外相對人之配偶蔡
    美麗、次子廖彬傑均已亡故，此據聲請人陳述明確，並有戶
    籍謄本、親屬系統表、同意書等件附卷可參。本院審酌上情
    ，並考量聲請人係受監護宣告人之三子，有意願擔任受監護
    宣告人之監護人，平日亦係由其負責照顧受監護宣告人之生
    活起居及協助處理相關事務等情狀，認聲請人應有監護受監
    護宣告人之能力，並適於任之，關係人廖文誠對此亦表同意
    ，有同意書在卷可證，是由聲請人廖哲毅任本件監護人，符
    合受監護宣告人廖秋林之最佳利益，爰依前揭規定，選定聲
    請人廖哲毅為受監護宣告之人廖秋林之監護人。另本院參酌
    關係人廖文誠為受監護宣告人之長子，有擔任會同開具財產
    清冊之人之意願，並經廖哲毅到庭表示同意，亦有前揭同意
    書在卷可查，爰依上揭規定，指定廖文誠為會同開具財產清
    冊之人。
五、依民事訴訟法第608 條第1 項，裁定如主文。
中    華    民    國   100    年    12    月    6     日
                  家事法庭  法  官  曾鴻文
以上正本係照原本作成。
如不服本裁定關於選定監護人及指定會同開具財產清冊之人等部
分，應於送達後10日內向本院提出抗告狀，並繳納抗告費新臺幣
1 千元；其餘關於宣告監護之部分，不得抗告。
中    華    民    國   100    年    12    月    7     日
                            書記官  潘佳欣
【附錄】：
民法第1099條：
監護開始時，監護人對於受監護人之財產，應依規定會同遺囑指
定、當地直轄市、縣（市）政府指派或法院指定之人，於二個月
內開具財產清冊，並陳報法院。
前項期間，法院得依監護人之聲請，於必要時延長之。
民法第1099條之1
於前條之財產清冊開具完成並陳報法院前，監護人對於受監護人
之財產，僅得為管理上必要之行為。